【裁判字號】    89,上訴,3444
【裁判日期】    890811
【裁判案由】    毒品危害防制條例
【裁判全文】
臺灣高等法院刑事判決                          八十九年度上訴字第三四四四號
    上  訴  人
    即  被  告  甲○○
    選任辯護人  周承武
右上訴人因違反毒品危害防制條例案件，不服台灣士林地方法院八十八年度訴字第三
四八號，中華民國八十九年八月十一日第一審判決（起訴案號：台灣士林地方法院檢
察署八十八年度偵字第四０二０號）提起上訴，本院判決如左：
    主  文
原判決撤銷。
甲○○無罪。
    理  由
一、公訴意旨略以：被告甲○○基於概括之犯意，先於民國八十七年十月間在台北市
    內湖區○○路一七一號其上班之宏瑋食品有限公司廁所內，連續二次轉讓第二級
    毒品安非他命及提供專供施用毒品器具吸食器乙組（一個燈泡、一個吸管）予同
    事丙○○施用。又於八十七年十二月、八十八年一月間在上開處所，連續二次轉
    讓第二級毒品安非他命及提供專供施用毒品器具吸食燈泡乙組予同事乙○○施用
    。嗣於八十八年一月三十日上午九時十分許，在台北市○○區○○路四段六三四
    號前，乙○○先為警查獲，再循線於同日上午十時三十分許，在前開宏瑋食品公
    司查獲丙○○、甲○○二人而悉上情，因認被告甲○○涉有毒品危害防制條例第
    八條第二項之轉讓第二級毒品罪嫌云云。
二、檢察官認被告涉有上開罪嫌係以證人丙○○、乙○○之供述為其論據。
三、訊之甲○○堅決否認有轉讓第二級毒品之行為，辯稱伊僅與丙○○、乙○○一起
    吸食安非他命，此種一起吸食安非他命之行為並不構成犯罪，不得因一起吸食遽
    認被告有轉讓之行為，又本案除了證人丙○○前後有瑕疵之指控外，並無任何證
    據足以證明被告有轉讓第二級毒品之行為，丙○○之供詞前後既有瑕疵，即不應
    科以被告罪刑等語。
四、按犯罪事實應依證據認定之，無證據不得推定其犯罪事實；又不能證明被告犯罪
    者，應諭知無罪之判決，刑事訴訟法第一百五十四條、第三百零一條第一項分別
    定有明文。又事實審法院對於證據之取捨，依法雖有自由判斷之權，然積極證據
    不足證明犯罪事實時，被告之抗辯或反證縱屬不能成立，仍不能以此資為積極證
    據應予採信之理由，最高法院三十年上字第四八二號著有判例參照。經查：本案
    除了證人乙○○、丙○○之證述外，並未查扣被告有關吸食安非他命所用之器具
    及其他證物，僅憑其二人之證言是否可資為論斷被告之證據，分述如下：
    I、查乙○○於警訊時供稱（問：據你同事丙○○及甲○○供稱你們三人有一同
        吸食過安非他命是否正確？於何時、何地吸食？）：「我們三人確實有一同
        吸食過安非他命．．．」等語（見台灣台北地方法院檢察署八十八年度偵字
        第三五四四號卷第十三頁背面）。另於偵查中先供稱（問：有無與丙○○、
        甲○○一同吸食安非他命？）：「有一起吸食過幾次，地點在公司廁所．．
        ．」等語（見台灣台北地方法院檢察署八十八年度偵字第三五四四號卷第五
        十一頁）；嗣又供稱（問：與甲○○是否一起吸用安非他命？）：「有，去
        年（八十七年）十二月開始，今年一月，共二次。都是在公司廁所，這是甲○○用安非他命在燈泡上一起吸用，安非他命燈泡是他提供的，並沒有向我
        收錢，（你是否跟丙○○說過你也與甲○○一起吸過安非他命）：「是」等
        語（見台灣士林地方法院檢察署八十八年度偵字第四０二０號卷第十二頁背
        面），是乙○○於警訊時及偵查中僅供述有與被告一起吸食安非他命之行為
    ，並未供述被告有轉讓安非他命予伊吸食。
    II、丙○○於警訊時供稱（問：甲○○有無與你共同吸食安非他命？吸食安非他
        命之毒品來源為何？）：「甲○○於民國八十七年十月份左右在北市○○○○路一七一號宏瑋食品公司廁所內與我共同吸食安非他命二至三次」、「由
        甲○○所提供安非他命及吸食工具」等語（見台灣台北地方法院檢察署八十
        八年度偵字第三五四四號卷第五頁）。另於偵查中供稱（問：甲○○是否與
        你在十月間在宏瑋食品公司廁所內由甲○○提供安非他命及吸食器一起吸用
        二、三次）：「是，但我們只一起吸過二次，安非他命、吸食器都是他的，
        並沒向我收錢．．．」等語（見台灣士林地方法院檢察署八十八年度偵字第
        四０二０號卷第六頁背面），其所供述一起吸過二次，安非他命、吸食器都
        是被告的等語縱屬為真實，並未供述被告有轉讓行為，係供述曾與被告一起
        吸食安非他命之事實，尚難認其供述即認定被告有轉讓安非他命予伊吸食。
    III、被告於警訊時自承（問：．．．你有無與丙○○一起吸食？）：「．．．我
        曾經與丙○○一起吸食過安非他命，和乙○○也有過一起吸安」等語（見台
        灣台北地方法院檢察署八十八年度偵字第三五四四號卷第十頁背面）。另於
        偵查中自承（問：有無與乙○○一同吸過（安非他命）？）：「有，在（八
        十八年一月三十一日）二個禮拜前，是在公司廁所．．．」等語（見台灣台
        北地方法院檢察署八十八年度偵字第三五四四號卷第五十一頁背面）。另證
        人丙○○於本院調查時先陳稱：我和甲○○一起送貨時，曾經在貨車上吸過
        ，另外和乙○○一起吸過一次，但沒有和甲○○一起在廁所內吸過。甲○○
        沒有轉讓安非他命給我，警察所查獲的吸食器是我的，但先前一起使用的吸
        食器是甲○○的。嗣經質問時再陳稱：在警察局偵訊時，伊確有說安非他命
        及吸食工具都是甲○○提供的，地點是在廁所內，時間忘記了。安非他命及
        吸食工具都是甲○○提供的，印象中甲○○是有拿安非他命給我吸食」等語
        （八十九年十一月十七日筆錄），其前後就吸食安非他命之地點，有無轉讓
        之情形，供述非一，又係屬不確定之供述，自難以採信。再丙○○於警訊時
        即承認所查獲的安非他命及吸食器都是他的，沒有說是甲○○的，亦經證人
        林耀廷到庭結證明確，則丙○○所供安非他命及吸食工具都是甲○○提供的
        ，其證言即不足採信。
    Ⅳ、依上所述，被告確曾與丙○○、乙○○二人於宏瑋公司廁所內施用安非他命
        ，惟非謂其行為即係轉讓安非他命予丙○○、乙○○二人吸食，構成要件尚
        不該當，不得科以轉讓第二級毒品之罪責。
五、如上所述，本件僅有案外人丙○○、乙○○在警訊或偵查中指稱被告甲○○曾提
    供安非他命予彼等一起吸用云云，然被告甲○○始終堅決否認上情，丙○○、乙○○二人之供詞又乏佐證，因此就現有之證據不足以證明被告甲○○涉有毒品危
    害防制條例第八條第二項之轉讓第二級毒品罪行，原審未詳為勾稽，以被告涉犯
    上開罪行而論處被告有期徒刑十月，其認事用法即有違誤，被告上訴意旨否認犯
    罪即有理由，原判決既有可議之處，自應由本院撤銷改判，並諭知被告無罪之判
    決。
據上論斷，應依刑事訴訟法第三百六十九條第一項前段、第三百六十四條、第三百零
一條第一項前段，判決如主文。
本案經檢察官沈世箴到庭執行職務。
中      華      民      國      八十九    年    十二    月    二十六    日
                              臺灣高等法院刑事第二十一庭
                            審判長法  官  葉  騰  瑞
                                        法  官  莊  明  彰
                                        法  官  黃  國  忠
右正本證明與原本無異。
如不服本判決應於收受送達後十日內向本院提出上訴書狀，其未敘述上訴之理由者並
得於提起上訴後十日內向本院補提理由書（均須按他造當事人之人數附繕本）。
                                        書記官  劉  貞  達
中      華      民      國      八十九    年    十二    月    二十九    日


司法院資訊處製作；財團法人民間司法改革基金會備份。
